【裁判字號】    90,上更(一),935
【裁判日期】    901211
【裁判案由】    背信等
【裁判全文】
臺灣高等法院刑事判決                          九十年度上更(一)字第九三五號
    上  訴  人  臺灣板橋地方法院檢察署檢察官
    被      告  乙○○
    選任辯護人  劉陽明
                林麗芬
                陳璧秋
右上訴人因被告背信等案件，不服臺灣臺北地方法院八十八年度易字第七六三號，中
華民國八十九年十月十七日第一審判決（起訴案號：臺灣板橋地方法院檢察署八十七
年度偵字第一六四七七號），提起上訴，本院判決確定後經最高法院撤銷，本院更為
判決如左：
    主  文
上訴駁回。
    理  由
一、本案經本院審理結果，認第一審判決對被告乙○○為無罪之諭知，核無不當，應
    予維持，並引用第一審判決書記載之證據及理由（如附件）。
二、檢察官循告訴人甲○○○有限公司所請提起上訴，上訴意旨略以：(1)告訴人公司
    既係憑證不足，被告何能計算所得額為七萬三千六百六十八元，並向告訴人收取
    ？又同係憑證不足，李文鑫集團人員計算申報之稅額為一萬五千一百九十一元，
    何以被告計算之稅額高達七萬三千六百六十八元？是被告確有侵占、背信犯行。
    (2)告訴人所以採包稅方式，其目的在於節稅，就八十三年度營利事業所得稅而言
    ，告訴人即希以少於七萬三千六百六十八元繳交稅額，若如原判決所認，受託人
    實際向稅捐機關繳交之稅款與向委託人收取之稅款之差額，本即受託人所得賺取
    之金額，毋須退還受託人，則告訴人仍須負擔七萬三千六百六十八元，則告訴人
    何須多此一舉等語。
三、惟查：(1)被告原先係就告訴人大盛公司八十三年度之營業收入總額（即銷售額）
    六百九十二萬四千九百四十九元，依所得稅法施行細則第七十三條所定之同業利
    潤標準計算其利潤，再依財政部公佈之營利事業所得稅計算公式，預行估算其應
    納稅額，業據被告陳述綦詳（見原審卷第七十四頁反面、被告答辯狀之記載），
    而嗣後李文鑫代告訴人申報八十三年營利事業所得稅時，所申報之營業收入總額
    亦為六百九十二萬四千九百四十九元，有八十三年度營利事業所得稅結算申報書
    影本在卷可稽（附於原審卷第三十七頁證物袋內），足見被告確係依據告訴人公
    司提供之進項憑證預行估算應繳納之稅額；至於李文鑫替告訴人公司申報之稅額
    雖遠低於被告原先估算之稅額，然查李文鑫係以勾結不肖稅務人員，以虛設行號
    之方式取得大量統一發票，再設立會計師事務所，以「包稅制」之方式招攬憑證
    不足之廠商客戶，復以不實之統一發票作為憑證，並製作不實帳冊之方式幫人逃
    漏稅捐，其犯行業經檢察官提起公訴，現仍在原審法院通緝中等事實，亦經原審
    查明，並有臺灣板橋地方法院檢察署八十六年度偵字第一八七七六、一九四一０
    、二三五五九號、八十七年度偵字第六一０、一七二四號起訴書，及李文鑫之前
    案資料、通緝資料可稽（附於本院卷），且告訴人公司嗣經財政部臺灣省北區國
    稅局查核後尚須補繳稅款十二萬八千二百四十九元，亦遠高於被告當初估算之稅
    額，足徵李文鑫所申報之稅額係欲替告訴人逃漏稅捐之不實申報，顯與被告無關
    ，亦不能資為不利於被告之論據。(2)被告雖向告訴人收取稅款七萬三千六百六十
    八元，然被告將告訴人之稅捐資料交與李文鑫申報營利事業所得稅後，已於八十
    四年七月間將該筆款項連同其他客戶之稅款，一併交與李文鑫處理，有由被告之
    夫陳慶賢所簽發金額分別為一百五十萬元及一百三十二萬四千三百九十元之支票
    二紙、及李文鑫之職員丙○○簽收之單據等影本在卷可稽（偵查卷第二十至二十
    二頁），而李文鑫確係以「包稅制」之方式替人申報稅捐，亦如前述，故李文鑫
    以不實方式申報低額稅款，除同時幫助該等廠商逃漏稅捐外，其間之差額本即為
    李文鑫所收取之報酬，且與被告無涉，被告自無侵占刑責可言。(3)告訴人所舉之
    證人即日正聯合會計師事務所職員林麗娟雖到庭證稱：告訴人之帳自八十五年起
    由日正會計師事務所處理，其於八十五年一月二十六日至被告處取得告訴人之資
    料等語，並提出帳冊憑證文件移交清冊影本為證（本院九十年上易字第一三四號
    卷、第五十七、六十一頁），然依該移交清冊所載，林麗娟自被告處取得者僅為
    統一發票購買證一本、八十五年度二月份發票二聯一本、三聯一本（共二本）、
    八十四年十一、十二月「四０一」影印本一本、及發票章一個，並無申報八十三
    、八十四年度營利事業所得稅之相關資料，故林麗娟之證言及所提之移交清冊均
    與被告有無背信、侵占犯行之待證事實無關，亦不足資為不利於被告之論據。綜
    上所述，檢察官之上訴為無理由，應予駁回。
據上論結，應依刑事訴訟法第三百七十三條、第三百六十八條，判決如主文。
本案經檢察官賴俊雄到庭執行職務。
中      華      民      國     九十     年     十二     月     十一     日
                                台灣高等法院刑事第二十三庭
                                    審判長法  官 吳      燦
                                          法  官 雷  雯  華
                                          法  官 宋      祺
右正本證明與原本無異。
不得上訴。
                                          書記官 蔡  慧  娟
中      華      民      國     九十     年     十二     月     十二     日


司法院資訊處製作；財團法人民間司法改革基金會備份。
